【裁判字號】    99,交上訴,31
【裁判日期】    990720
【裁判案由】    公共危險等
【裁判全文】
臺灣高等法院高雄分院刑事判決        99年度交上訴字第31號
上  訴  人  臺灣高雄地方法院檢察署檢察官
上  訴  人
即  被  告  甲○○
上列上訴人因被告公共危險等案件，不服臺灣高雄地方法院98年
度審交訴字第289 號中華民國99年3 月10日第一審判決（起訴案
號：臺灣高雄地方法院檢察署98年度偵字第30248 號），提起上
訴，本院判決如下：
     主  文
上訴駁回。
     事  實
一、甲○○考領有普通小型車駕駛執照，受僱於晟景數位文化股
    份有限公司（下稱晟景公司）擔任業務人員，平日負責駕駛
    晟景公司向國立租車有限公司承租之車輛，接洽客戶，而以
    從事駕駛動力交通工具為附隨業務之人，於民國98年8 月22
    日凌晨5 時30分許，駕駛國立租車有限公司所有車號0895-M
    M 號小客車，沿高雄市○鎮區○○路由北往南方向行駛，行
    經高雄市○鎮區○○路113 巷口時，本應注意汽車行駛時，
    駕駛人應注意車前狀況，隨時採取必要之安全措施，而當時
    天候晴朗，晨間有暮光，柏油路面乾燥、無缺陷，亦無障礙
    物，視線良好，且依其智識、能力，並無不能注意之情事，
    詎因前日深夜聚餐過晚，以致體力不支，駕駛上開小客車打
    瞌睡，而疏未注意乙○○同向在前，靠道路右側行走，致其
    所駕駛之小客車前車頭自後追撞乙○○，乙○○因而倒地，
    並受有蜘蛛網膜下腔出血併腦水腫之傷害，嗣經治療仍呈現
    意識不清之重傷害。甲○○駕駛動力交通工具肇事致乙○○
    受有前揭之重傷害後，竟未採取救護行為以及報警處理，逕
    自駕駛上開小客車離開現場，嗣因現場有民眾孫菱黛目擊肇
    事經過，經請在場某不知姓名之騎士追趕甲○○，並記下車
    牌號碼後，報警處理，始循線查獲上情。
二、案經高雄市政府警察局前鎮分局移送暨乙○○之配偶郭玉盆
    訴由臺灣高雄地方法院檢察署檢察官偵查起訴。
    理  由
壹、程序方面：
    被告甲○○所犯係死刑、無期徒刑、最輕本刑為3 年以上有
    期徒刑以外之罪，其於本院審判程序就前揭被訴事實為有罪
    之陳述，經告知簡式審判程序之旨，並聽取其與公訴人之意
    見後，認無不得或不宜改依簡式審判程序進行之處，爰依刑
    事訴訟法第273 條之1 第1 項之規定，裁定依簡式審判程序
    審理。
貳、實體方面：
一、訊據上訴人即被告對於上揭時地，因疏未注意車前狀況之駕
    駛行為肇事，致乙○○受有蜘蛛網膜下腔出血併腦水腫，現
    仍呈現意識不清之重傷害，且於肇事後逃逸等事實，於原審
    及本院審理時均坦承不諱，本院另查：
  (一)前揭事實，核與證人即目睹案發經過之民眾孫菱黛、證人即
    為被告肇事之小客車進行維修之陳建暾於警詢之證述情節相
    符，並有現場蒐證照片6 張、車號0895 -MM 號 小客車照片
    4 張、高雄市立小港醫院診斷證明書5 份、高雄長庚紀念醫
    院診斷證明書2 份，以及道路交通事故現場草圖、道路交通
    事故現場圖、道路交通事故調查報告表、車號0895-MM 號小
    客車行車執照、保險卡、晉萊汽車修配中心車輛委修單、乙
    ○○身心障礙手冊、全民健康保險重大傷病核定審查通知書
    、大東醫院診斷證明書各1 份附卷可稽。
  (二)按「汽車行駛時，駕駛人應注意車前狀況，並隨時採取必要
    之安全措施」，道路交通安全規則第94條第3 項定有明文。
    又上開規定係一般駕駛人所應注意並確實遵守之事項，被告
    既領有駕駛執照，自應知之甚詳。且依被告之智識、能力，
    復無不能注意之情事，詎被告竟疏未注意前開規定，因駕車
    打瞌睡，致閃煞不及追撞被害人乙○○，其駕駛行為有過失
    至為明確。另被害人確因本件車禍致受有蜘蛛網膜下腔出血
    併腦水腫之傷害，嗣經治療仍呈現意識不清之重傷害等情，
    前已敘明，是被告未盡前開注意義務與被害人重傷害間，顯
    有相當因果關係。
  (三)綜上所述，被告自白與事實相符，本件事證明確，被告犯行
    洵堪認定，應予依法論科。
二、按「汽車駕駛人之駕駛工作，乃隨時可致他人身體生命於危
    險之行為，並係具有將該行為繼續，反覆行使之地位之人。
    因此應有經常注意俾免他人於危險之特別注意義務。上訴人
    所駕駛之客貨兩用車，係以之為販賣錄音帶所用，其本人並
    以販賣錄音帶為業，故其駕駛該車本屬其社會活動之一，在
    社會上有其特殊之屬性（地位），其本於此項屬性（地位）
    而駕車，自屬基於社會生活上之地位而反覆執行事務，因之
    ，在此地位之駕車，不問其目的為何，均應認其係業務之範
    圍。上訴人徒以其時非用以運載錄音帶，即謂非業務行為，
    難認有理由」，最高法院75年臺上字第1685號著有判例可資
    參照。查被告係受僱於晟景公司，而車號0895-MM 號小客車
    則係晟景公司向國立租車有限公司承租，平日均提供被告駕
    駛，此據被告自承在卷，堪認被告平日接洽客戶，均係駕駛
    晟景公司承租之車輛，而以駕駛動力交通工具為附隨業務之
    人，雖其於案發當日，駕駛上開小客車之目的，並非與客戶
    接洽，然參照前揭說明，仍應認為期業務之範圍。是核被告
    所為，係犯刑法第284 條第2 項後段之業務過失致重傷罪、
    同法第185 條之4 之肇事逃逸罪。檢察官認被告過失駕駛肇
    乙○○受有前揭傷害，係犯刑法第284 條第1 項前段之普通
    過失傷害罪，容有誤會，惟其基本社會事實同一，本院自得
    予以審理，並變更起訴法條。被告所犯上開2 罪，犯意各別
    ，構成要件互異，侵害之法益亦不相同而為個別獨立之行為
    ，應予分論併罰。
三、原審認被告罪證明確，因而適用刑法第284 條第2 項後段、
    第185 條之4 、第51條第5 款，刑法施行法第1 條之1 規定
    ，並審酌被告前無任何犯罪之前科紀錄，有臺灣高等法院被
    告前案紀錄表1 份在卷可佐，素行良好，被告就本件道路交
    通事故，雖無故意，但其於精神不濟之狀況下，竟仍駕駛動
    力交通工具在道路上行駛，具有危險性，且疏未注意車前狀
    況，而發生本件道路交通事故，並造成乙○○現呈意識不清
    之重傷狀態，過失情節嚴重，造成之損害亦大，被告肇事後
    ，並未立即下車救護，反而駕車逃逸，意圖規避自身責任，
    行為實無可取，惟念及被告坦承犯行，且於法院審理期間，
    表示願以新臺幣（下同）300 萬元與乙○○家屬成立和解，
    然未獲乙○○家屬同意，斟酌被告之經濟能力狀況，被告願
    提出300 萬元，應具有彌補乙○○家屬之意思，態度尚可等
    一切情形，分別就業務過失傷害致人重傷罪，量處有期徒刑
    8 月，就肇事致人傷害逃逸罪，量處有期徒刑8 月，並定應
    執行有期徒刑1 年2 月。其認事用法，核無不合，量刑亦屬
    允當。被告上訴意旨以原審量刑過重，指摘原判決不當；公
    訴人上訴意旨指摘原判決量刑過輕，均無理由，應予駁回。
據上論斷，應依刑事訴訟法第368條，判決如主文。
本案經檢察官許月雲到庭執行職務。
中    華    民    國    99    年    7     月    20    日
                  刑事第一庭    審判長法  官  周賢銳
                                      法  官  徐美麗
                                      法  官  施柏宏
以上正本證明與原本無異。
業務過失致重傷罪不得上訴。
肇事逃逸罪如不服本判決應於收受本判決後10日內向本院提出上
訴書狀，其未敘述上訴理由者，並得於提起上訴後10日內向本院
補提理由書狀（均須按他造當事人之人數附繕本）「切勿逕送上
級法院」。
中    華    民    國    99    年    7     月    21    日
                                      書記官  魏文常
附錄本案論罪科刑法條全文：
刑法第284條
因過失傷害人者，處6 月以下有期徒刑、拘役或5 百元以下罰金
，致重傷者，處1 年以下有期徒刑、拘役或5 百元以下罰金。
從事業務之人，因業務上之過失傷害人者，處1 年以下有期徒刑
、拘役或1 千元以下罰金，致重傷者，處3 年以下有期徒刑、拘
役或2 千元以下罰金。
刑法第185條之4
駕駛動力交通工具肇事，致人死傷而逃逸者，處6 月以上5 年以
下有期徒刑。

司法院資訊處製作；財團法人民間司法改革基金會備份。
